最高法院刑事判決　　　　　　九十六年度台上字第三四六五號
上　訴　人　台灣高等法院檢察署檢察官
被　　　告　甲○○
上列上訴人因被告妨害秘密案件，不服台灣高等法院中華民國九
十三年十二月二十三日第二審判決（九十三年度上訴字第三一六
七號，起訴案號：台灣台北地方法院檢察署九十二年度偵字第一
七七六八號），提起上訴，本院判決如下：
    主  文
原判決撤銷，發回台灣高等法院。
    理  由
本件原判決以：公訴意旨略稱被告甲○○與告訴人乙○○係夫妻
關係，因感情不睦而自民國八十七年間即協議分居，被告住於台
北市○○○路○段二三三巷十一號二樓，告訴人則住於六樓，詎
被告於八十八年五月間因懷疑告訴人與教會牧師有不正常之男女
關係，竟與唐自新（經告訴人撤回告訴已為不起訴之處分）基於
妨害秘密之概括犯意聯絡，由被告提供鑰匙予唐自新潛入告訴人
住宅內房間天花板、地毯裝設監聽、錄音設備，並在後陽台櫃子
上接線裝置錄音機以竊錄告訴人非公開之言論、談話，被告於取
得上開竊錄內容後，竟又於八十九年二月十七日、二月二十八日
，以挽救婚姻為由，邀集朱植森、李牧華、林永錚、夏忠堅、郭
明德、蔡長雄、鄭新教等人至台北市○○路○段六十八號六樓之
一展研企業股份有限公司（下稱展研公司）會議室內，將前開竊
錄之錄音內容中八十八年六月十三日之八通電話留言部分以播放
方式加以散布。因認被告涉有刑法第三百十五條之二第三項、第
一項之明知為無故以錄音竊錄之非公開言論而散布罪嫌。但經原
審審理結果，認為不能證明被告犯罪，因而撤銷第一審之科刑判
決，改判諭知被告無罪，固非無見。
惟按：審理事實之法院，對於與被告被訴事實有關之證據，應從
各方面詳予調查，以期發現真實，苟有與待證事實相關之證據尚
未查竣，即難為有利或不利於被告之判斷。原判決以被告於上開
時地播放竊錄之錄音帶供教會牧師、友人聆聽之事實，依卷內資
料固屬無訛，但扣案錄音帶經第一審勘驗結果，發現告訴人與南
韓籍金顯徹牧師及另一名教友王姓男子深夜仍在談心，述及極度
曖昧之字眼，可知告訴人與南韓金顯徹牧師及另一名教友間確實
極可能有不正常之男女交往關係，且聖經教導信徒不得互告，應
尋求教會之內部途徑解決，被告播放之目的確在請求夏忠堅等人
協助其挽救婚姻，係依循教會之慣例，並選擇在不公開之辦公室
播放錄音內容，播放時特意避免播出告訴人之聲音，刻意隱去告
訴人與金顯徹牧師及王姓男子間極度曖昧之對話，足證其播放錄
音帶之目的，確係在請求協助，以圖挽救與告訴人之婚姻，具有
法律上正當理由，並非無故，乃認被告之行為與上述刑法之罪係
以明知為無故以錄音竊錄他人非公開之談話內容而散布、播送之
成立要件有間等情，而為被告有利之認定。卷查：一、告訴人前
於其指訴被告涉犯妨害秘密案件（台灣台北地方法院檢察署八十
九年度偵字第五四四二號）偵查中，指出被告於八十九年二月十
五日清晨，多次在告訴人使用之門號0000000000號行
動電話語音信箱留言，語涉恐嚇，其中第四通留言內容略謂：「
這是半個小時之內的第三通，不，是第四通電話，現在是晚上兩
點五十幾分，……我再跟你說一次（重複）這是最後通牒（重複
）會讓妳跟金牧師都非常難堪，我本來要保護妳，也要保護教會
，……禮拜三晚上之前，妳沒有出面，不要怪我下手太殘。好，
我跟妳講這是最後通牒……禮拜三晚上十二點之前沒有出面處理
的話不要怪我下手太狠。……」等語，被告於檢察官訊問時，亦
供稱：「（提示譯文，問：有何意見？）我的意思是指要將錄音
帶公開給其他教會的人聽。」云云（見本案第一七七六八號偵查
卷第六、九二、九三、一０一頁）；參以被告隨即於八十九年二
月十七日、二月二十八日，邀集朱植森等人至其上址展研公司會
議室內，為前開播放竊錄錄音內容之行為，併依其於上述留言中
對告訴人揚稱「不要怪我下手太殘」、「不要怪我下手太狠」之
用語觀之，則被告播放竊錄錄音內容予他人聽聞之目的，是否係
因告訴人未依順其留言之要求，為挾怨報復，乃故意散布告訴人
疑涉與人為不正常男女交往之事供他人知悉，以醜化告訴人之形
象，而非在請求教友協助挽救其與告訴人間之婚姻關係？即非無
斟酌詳求之餘地。二、證人蔡長雄於第一審證稱：「（甲○○找
你們全部到場時，有無說什麼？）沒有。就直接播放錄音帶。」
、「被告事前、事後有無告知你一同來聽錄音帶的原因？）事前
沒有，但事後有告訴我有找一些有名望的牧長來關心。」、「你
們聽完後有無去與金牧師聯絡勸說？）沒有。」云云（見第一審
卷第一三八、一四０頁），被告既未曾對受邀到場之人士表明其
播放該竊錄錄音內容之原因，是否確因聖經教導信徒不得互告，
為尋求教會內部途徑解決，乃播放該錄音內容供眾人聆聽，以圖
挽救其與告訴人間之婚姻關係，亦非無疑。原審未斟酌上述事證
，詳加勾稽慎斷，遽認被告並無散布、播送前揭竊錄錄音內容之
犯意，自嫌速斷。上訴意旨執上述諸端指摘原判決不當，尚非全
無理由，應認原判決有撤銷發回更審之原因。
據上論結，應依刑事訴訟法第三百九十七條、第四百零一條，判
決如主文。
中　　華　　民　　國　九十六　年　　六　　月  二十八  日
                      最高法院刑事第六庭
                          審判長法官  呂　潮　澤
                                法官  吳　昆　仁
                                法官  孫　增　同
                                法官  趙　文　淵
                                法官  吳　　　燦
      本件正本證明與原本無異
                                      書  記  官
中　　華　　民　　國　九十六　年　　七　　月　　三　　日
                                                H
